【裁判字號】    88,訴,761
【裁判日期】    890302
【裁判案由】    偽造文書等
【裁判全文】
臺灣嘉義地方法院刑事判決                          八十八年度訴字第七六一號
    公  訴  人  臺灣嘉義地方法院檢察署檢察官
    被      告  甲○○
右列被告因偽造文書等案件，經檢察官提起公訴（八十八年度偵字第七七一四號），
本院判決如左：
    主  文
甲○○行使偽造私文書，足以生損害於他人，處有期徒刑肆月。
甲○○於標單上偽造之「美麗」署押壹枚沒收。
    事  實
一、甲○○於民國（下同）八十五年間召集如附表所示之互助會，自任會首，詎甲○○竟意圖為自己不法之所有，於八十六年六月二十五日如附表所示之互助會第十
    三次開標時，在其嘉義縣中埔鄉○○村○○路三０五巷一五０號之住處，未經活
    會會員丙○○之同意，即冒用丙○○之名義，以偽造「美麗」署名，並偽填新台
    幣（下同）二千元之標金之方式，偽造標單一張，參與該次投標而行使之，足以
    生損害於丙○○及其他互助會成員對該互助會運作是否正確之判斷與信賴，使乙○○等活會會員均陷於錯誤，誤信該次開標確係由丙○○以標息二千元得標，以
    一萬元會款扣除二千元標息之方式計算，陸續繳交每會八千元之會款予甲○○，
    共計詐得會款七萬二千元（扣除甲○○及十一位死會會員，尚有九位活會會員）
    。嗣因甲○○於八十六年十二月間宣佈倒會，始知上情。
二、案經乙○○訴請臺灣嘉義地方法院檢察署檢察官偵查起訴。
    理  由
一、訊據被告甲○○矢口否認上開犯行，辯稱：其以被害人丙○○名義投標時，事前
    係經被害人丙○○之同意云云。經查：被告於上開時、地如附表所示之互助會第
    十三次開標時，係以活會會員即被害人丙○○之名義，於標單上填寫「美麗」署
    名及二千元標息之方式參與投標等事實，業經被告於偵查中及本院審理時供認屬
    實（偵查卷第一六頁；本院卷第一四頁），而被告於以被害人丙○○名義填寫標
    單參與投標時，事前並未經被害人丙○○之同意，而係於其冒名投標後，始行告
    知被害人丙○○等情，此亦據被害人丙○○於偵查中及本院審理時指述在卷（偵
    查卷第二二頁背面；本院卷第一四頁），並經告訴人乙○○於偵查中及本院審理
    時指訴綦詳（偵查卷第九頁背面、第一０頁、第一五頁；本院卷第一四頁背面）
    ，被告上開所辯，顯係事後卸責之詞，不足採信。又被告冒用被害人丙○○之名
    義，於標單上偽簽「美麗」之署名並書寫標金二千元，依民間互助會之習慣，該
    標單足以表示被害人丙○○參與該次投標之意思之證明，並持以參與該次投標，
    將該標單提示於其他到場之互助會成員，據該私文書之內容主張其標取會金之意
    思，足生損害於被害人丙○○之權益及其他互助會成員對互助會運作是否正確之
    判斷與信賴，並使告訴人乙○○等其他活會會員均陷於錯誤，誤信如附表所示之
    互助會第十三次開標係由被害人丙○○得標，而陸續繳交每會八千元之會款予被
    告，被告主觀上顯有為自己不法所有之意圖甚明，此外，復有互助會簿二本在卷
    可稽，事證明確，被告犯行洵堪認定。
二、核被告所為，犯有刑法第二百十六條第二百十條之行使偽造私文書罪及刑法第
    三百三十九第一項之詐欺取財罪。其偽造署押之行為，為偽造私文書之部分行為
    ，偽造私文書之低度行為，則為行使偽造私文書之高度行為所吸收，均不另論罪
    。其上開冒標詐取會款之行為，係同時侵害多數活會會員之法益即十三位活會會
    員之法益，乃一行為觸犯數罪名之同種想像競合犯，應依刑法第五十五條規定，
    從一重之刑法第三百三十九條第一項詐欺取財罪論處。又被告所犯上開行使偽造
    私文書罪與詐欺取財罪二罪間，有方法、結果關係，為牽連犯，應依刑法第五十
    五條規定，從一重之行使偽造私文書罪處斷。爰審酌被告犯罪之動機、目的、手
    段、向告訴人乙○○等十三位活會會員共計詐得七萬二千元之會款、迄今均尚未
    清償其所積欠被害人丙○○十餘萬之會款及告訴人乙○○三十八萬之會款，未與
    被害人丙○○、告訴人乙○○達成民事和解及犯後飾詞狡辯，全然不知悔改之態
    度等一切情狀，量處如主文所示之刑。另被告偽造之「美麗」署名一枚，雖未扣
    案但不能證明業已滅失，仍應依刑法第二百十九條之規定，併予宣告沒收。
三、據上論斷，應依刑事訴訟法第二百九十九條第一項前段，刑法第二百十六條、第
    二百十條、第三百三十九條第一項、第五十五條、第二百十九條，罰金罰鍰提高
    標準條例第一條前段，判決如主文。
本案經檢察官林世芬到庭執行職務。
中      華      民      國    八十九    年      三      月      二      日
                              臺灣嘉義地方法院刑事第一庭
                                          法  官  吳  麗  英
右正本證明與原本無異。
如不服本判決，應於判決送達後十日內向本院提出上訴狀( 應附繕本 )。
中      華      民      國    八十九    年      三      月      二      日
                                          書記官  李  子  英
附錄本案論罪科刑法條全文：
刑法第二百十六條：行使第二百十條至第二百十五條之文書者，依偽造、變造文書或
                  登載不實事項或使登不實事項之規定處斷。
刑法第二百十條：偽造、變造私文書，足以生損害於公眾或他人者，處五年以下有期
                徒刑。
刑法第三百三十九條：意圖為自己或第三人不法之所有，以詐術使人將本人或第三人
                    之物交付者，處五年以下有期徒刑、拘役或科或併科一千元以
                    下罰金。
                    以前項方法得財產上不法之利益或使第三人得之者亦同。
                    前二項之未遂犯罰之。
【附表】
┌───────────┬──────┬────────────────┐
│互助會起迄日期(民國)  │金額(新台幣)│會       員         名        單│
├───────────┼──────┼────────────────┤
│                      │            │許晉華(二會)、張仔、阿松(二會)、│
│八十五年六月二十五日起│            │乙○○（二會）、白蘭、咪咪、劉家│
│          至          │一萬元(內標)│興、蘇俊傑、健發、美麗、中庄、阿│
│八十七年二月二十五日止│            │省、林淑惠、邱春嬌、阿鳳、：阿芳│
│                      │            │、美芳，含會首在內共二十一會。  │
└───────────┴──────┴────────────────┘


司法院資訊處製作；財團法人民間司法改革基金會備份。
